臺灣高等法院刑事判決　　　　　　　　　　　九十一年度上更（一）字第一二五號
　　上　訴　人
　　即　被　告　乙○○
　　指定辯護人　本院甲○辯護人
右上訴人因強盜等案件，不服臺灣板橋地方法院九十年度訴字第五五０號，中華民國
九十年六月二十九日第一審判決（起訴案號：臺灣板橋地方法院檢察署九十年度偵字
第一五二號）提起上訴，經判決後，由最高法院發回更審，本院判決如左：
    主  文
原判決關於加重準強盜暨執行刑部分撤銷。
乙○○被訴無故侵入他人建築物及加重準強盜部分免訴。
    理  由
一、公訴意旨略以：被告乙○○夥同一姓名年籍不詳之成年男子，基於意圖為自己不
    法所有之犯意聯絡，於民國八十九年九月二十四日中午十二時三十分許，共乘車
    號ＱＱＸ─九六二號輕型機車，持客觀上可為兇器使用之鐵鎚、螺絲起子各一把
    ，以拆卸鋁門窗之方式，踰越安全設備而無故侵入臺北縣蘆洲市○○路二二六巷
    六十七號三樓謝明糧所經營之工廠內，竊取場內銅片等物，正於搜尋財物之際，
    為大樓管理員丙○○發現，前來察看，被告乙○○與同夥男子為防護贓物及脫免
    逮捕，竟以所持之鐵鎚、螺絲起子攻擊丙○○，並以廠內桌、椅及所拆卸之鋁門
    窗丟擲丙○○，惟均因丙○○閃避得當而未擊中，因而驚動樓下之人，乙○○二
    人見狀，乃倉惶逃逸，因認被告乙○○涉犯刑法第三百零六條第一項無故侵入他
    人建築物罪及第三百二十九條、第三百三十條第一項加重準強盜罪云云。
二、按案件曾經判決確定者，應為免訴之判決，刑事訴訟法第三百零二條第一款定有
    明文。此項原則，關於實質上一罪或裁判上一罪，其一部事實已經判決確定者，
    對於構成一罪之其他部分，亦均有適用，故連續犯，牽連犯之一部分既經判決確
    定，其效力即及於其他部分，關於其他部分之另一公訴，亦應諭知免訴。主要係
    以同一案件，已經法院為實體上之確定判決，不能更為實體上之裁判，且係因審
    判不可分之關係，在審理事實之法院，對於全部犯罪事實，按照刑事訴訟法第二
    百六十七條之規定本應予以審判，故其確定判決之既判力，自應及於全部之犯罪
    事實（最高法院三十二年上字第二五七八號、三十二年非字第四十六號判例、四
    十九年台非字第二０號判例參照）。
三、依公訴人起訴之事實，被告乙○○夥同一姓名不詳之成年男子，基於意圖為自己
    不法所有之犯意聯絡，持客觀上可為兇器使用之鐵鎚、螺絲起子各一把，以拆卸
    鋁門窗之方式，踰越安全設備而無故侵入臺北縣蘆洲市○○路二二六巷六十七號
    三樓謝明糧所經營之工廠內，竊取場內銅片等物，正於搜尋財物之際，為大樓管
    理員丙○○發現，前來察看，被告乙○○與同夥男子為防護贓物及脫免逮捕，竟
    以所持之鐵鎚、螺絲起子攻擊丙○○，並以場內桌、椅及所拆卸之鋁門窗丟擲丙
    ○○，惟均因丙○○閃避得當而未擊中，因而驚動樓下之人，乙○○二人見狀，
    乃倉惶逃逸云云。惟查：
（一）、按刑法第三百二十九條規定竊盜或搶奪，因脫免逮捕，而當場施以強暴、脅
        迫犯行者，必以被害人對於竊盜、搶奪之人犯，主觀上有加以逮捕之意思，
        並客觀上有予以逮捕之行為；而竊盜或搶奪人犯為脫免逮捕，當場對被害人
        施以強暴或脅迫為成立要件。被害人有無逮捕竊盜、搶奪人犯之意思，固非
        不可從客觀具體之行為中予以認定；然主要仍應就被害人內心之意思決之（
        最高法院八十二年台上字第一八０九號判決參照）。
（二）、證人丙○○於本院前審訊問時證稱：「（當時有無要逮捕被告？）當時我喊
        叫他們出去，他們就到三樓辦公室拿桌椅丟我，到二樓的時候，就拿鋁門窗
        丟我，當時他們有二個人，我只有一個人，我不敢抓他們，我當時沒有要抓
        他們，就是要叫他們出去」等語（見本院九十年度上訴字第二五九四號卷第
        四七頁筆錄），本院調查時亦證述：「（你在警訊中、原審、本院前審所言
        是否實在？）實在，當時我不敢抓他們，他們拿椅子丟我，我喊救人的時候
        ，他們就二樓跑走。」、「（當時你有沒有想過要抓他們？）沒有，當時我
        只有一個人怎麼可能抓他們。」、「（你怎麼知道他們要打你？）他們到二
        樓的時候，拿鋁窗丟我，我並沒有要抓他們的意思」等語（見本院九十一年
        三月五日筆錄），足見證人丙○○當時主觀上並無逮捕被告之意思，甚為明
        確。
（三）、證人丙○○於第一次警訊時證稱：伊有與竊嫌正面相遇，竊嫌還拿東西丟伊
        ，竊嫌有二人，一人經警方口卡指認，確為乙○○等語（見偵查卷第十七頁
        反面筆錄）；於原審訊問時亦證稱：伊看到被告乙○○及另外一個人到我們
        工廠竊盜，：：我發現時，他們二人先拿椅子砸伊，後來又拿鋁門窗要砸伊
        ，他們共砸伊三次，都被伊閃過，沒有砸到等語（見原審卷第三十七頁筆錄
        ）；於本院前審調查時復證稱：當天十一點多的時候，伊有看到一台機車，
        那不是工廠的，伊就去巡視，巡到三樓的時候，伊發現有小偷，伊喊，他們
        就拿桌、椅丟伊，到二樓的時候，他們就拿鋁門窗丟伊，後來伊就跑到樓下
        ，當時是禮拜天，沒有其他人等語（見本院九十年度上訴字第二五九四號卷
        第四六、四七頁筆錄），足認被告乙○○於犯罪被發覺之際，確有持該工廠
        內之桌、椅丟擲證人丙○○之行為無訛。雖證人丙○○於第二次警訊時證稱
        ：伊於當日十一時許聽見樓上有異響，於是上三樓查看，並在三樓發現二名
        年輕人，伊正要上前去訊問時，二人突然一人拿起子，一人拿鐵鎚反抗，然
        後往樓下逃去，伊要下樓去追時，其中一人還拿椅子丟伊云云（見偵查卷第
        十九頁反面筆錄），且於本院調查時亦否認被告當時拿螺絲起子要刺伊，被
        告僅是拿椅子丟伊等語（見本院九十一年三月五日筆錄）。是被告乙○○於
        犯罪被發覺之際，確有持該工廠內之桌、椅丟擲證人丙○○之行為，至證人
        丙○○於第二次警訊時證述被告乙○○與同夥男子有持鐵鎚、螺絲起子反抗
        云云，尚與事實不符，而非可採。
（四）、又告訴人謝明糧於警訊時指稱：沒有財物損失，但竊嫌把伊的銅片裝箱包好
        ，只是未偷走等語（見偵查卷第十二頁反面筆錄）；於本院前審訊問時指稱
        ：伊是在工廠三樓工作，被告當時到三樓偷伊東西，當時管理員上去看到，
        所以被告就沒有把東西偷走，但已整理好等語（參前揭卷第四七頁筆錄）。
        證人丙○○於警訊時亦證稱：竊嫌只有把工廠內的銅片裝箱，尚未運出等語
        （見偵查卷第十七頁反面筆錄），以被告逃逸時未將竊得銅片取走，亦因倉
        皇之間而將所騎乘之ＱＱＸ─九六二號輕型機車遺留於犯罪現場，足見被告
        乙○○與同夥男子於犯罪被發覺之際，即倉皇逃逸，並無防護贓物之行為。
（五）、綜上所述，本件被害人丙○○既無逮捕被告之行為，被告雖有丟擲桌椅、鋁
        門窗之行為，然惟既非因防護贓物、脫免逮捕所為，即尚不構成準強盜罪。
四、另被告乙○○持以行竊之螺絲起子、鐵槌，雖未扣案，然既能用以拆卸鋁門窗，
    在客觀上足供兇器使用，應屬無疑。被告乙○○攜帶螺絲起子、鐵槌拆下鋁門窗
    後無故進入他人工廠，已使作為安全設備之用之鋁門窗失其防閑作用，核被告乙
    ○○所犯應為刑法第三百二十一條第一項第二款、第三款之加重竊盜罪及第三百
    零六條第一項無故侵入他人建築物罪，且所犯加重竊盜罪與無故侵入他人建築物
    罪間，有方法結果之牽連關係，為裁判上一罪。公訴人認被告此部分所為，係犯
    刑法第三百二十九條、第三百三十條第一項之加重準強盜罪及第三百零六條第一
    項無故侵入他人建築物罪，容有誤會已如前述，應先敘明。經查被告乙○○於八
    十九年十月十七日凌晨三時三十分許、同年十一月十日七時三十分許、九十年一
    月九日九時許，因連續攜帶兇器、踰越牆垣竊盜，業經臺灣板橋地方法院於九十
    年五月三日以八十九年度易字第四四七二號判處有期徒刑一年六月，於九十年六
    月十一日確定，此有前揭判決書影本及本院被告全國前案紀錄表各一份在卷（見
    本院卷附）可稽。而本件被告乙○○無故侵入他人建築物及加重竊盜之犯罪時間
    為八十九年九月二十四日中午十二時三十分許，是二案時間密接，所犯加重竊盜
    罪部分，構成要件相同，有連續犯之裁判上一罪關係，則前案既經判決確定，依
    審判不可分原則，該前案判決之效力，應及於本件被告乙○○無故侵入他人建築
    物及加重竊盜之全部事實，揆諸前揭說明，本件就被告乙○○被訴無故侵入他人
    建築物及加重準強盜部分，自應為免訴之判決。
五、原審失查，就被告乙○○被訴無故侵入他人建築物及加重準強盜部分，為實體之
    有罪判決，自有未洽。被告上訴意旨否認有竊盜之犯行，固不足取，惟原判決此
    部分既有可議之處，自應由本院將原判決此部分暨執行部分撤銷改判。並就被告
    乙○○被訴無故侵入他人建築物及加重準強盜部分諭知免訴。
據上論斷，應依刑事訴訟法第三百六十九條第一項前段、第三百六十四條、第三百零
二條第一款，判決如主文。
本案經檢察官郭啟東到庭執行職務。
中      華      民      國    九十一    年      三      月    二十九    日
                              臺灣高等法院刑事第二十一庭
                                  審判長法  官  葉  騰  瑞
                                        法  官  黃  國  忠
                                        法  官  江  國  華
右正本證明與原本無異。
如不服本判決應於收受送達後十日內向本院提出上訴書狀，其未敘述上訴之理由者並
得於提起上訴後十日內向本院補提理由書（均須按他造當事人之人數附繕本）。
                                        書記官  吳  碧  玲
中      華      民      國    九十一    年      三      月    二十九    日
